【裁判字號】    90,上更(一),1007
【裁判日期】    901129
【裁判案由】    過失致死
【裁判全文】
臺灣高等法院刑事判決                        九十年度上更(一)字第一七號
    上  訴  人  臺灣桃園地方法院檢察署檢察官
    被      告  藍裕棋原名丙.
右上訴人因被告過失致死案件，不服台灣桃園地方法院八十八年度訴字第三七０號，
中華民國八十八年六月一日第一審判決（起訴案號：台灣桃園地方法院檢察署八十八
年度偵字第二七七四號），提起上訴，本院判決後經最高法院第一次發回更審，本院
判決如左：
    主  文
原判決撤銷。
藍裕棋從事業務之人，因業務上之過失致人於死，處有期徒刑貳月，如易科罰金以三
百元折算一日。緩刑貳年。
    事  實
一、藍裕棋係台北縣新莊市○○街八五巷二二弄四號之一東聯機械有限公司之負責人
    ，從事電梯安裝工作，為從事業務之人，本應注意安裝電梯時，倘遇有電纜鋼索
    斷裂電梯超速下降時，應設有自動煞車停止於軌道之安全設施，且安裝電梯應注
    意依規格安裝，不得違章加寬或加大，而依當時情形並無不能注意之情事，竟於
    民國（下同）八十五年七月間，在桃園縣楊梅鎮高山里三鄰南高山頂六之二一號
    ，為林進來裝設載貨電梯一台時，疏未注意未要求林進來應裝設此一緊急煞車系
    統，並反對林進來加寬之要求，即違反規定應林進來之要求予以加寬，且未設有
    超速自動停止設備，隨之將僅形式施作完工之電梯交付林進來使用。嗣於八十七
    年十二月三十一日上午十一時許，林進來自停放於四樓之該電梯內取出貨品時，
    詎該電梯突然鋼索斷裂掉落一樓地面，致林進來胸、腹腔內出血，因出血性休克
    死亡。
二、案經桃園縣警察局楊梅分局報請臺灣桃園地方法院檢察署檢察官偵查起訴。
    理  由
一、訊據被告藍裕棋固坦承於八十五年四月間受尚鴻有限公司（下稱尚鴻公司）之轉
    託為被害人林進來之家志製旗廣告有限公司（下稱家志公司）施作昇降機台等情
    不諱，然辯稱：當時承作之價格僅新台幣（下同）十四萬元，純供載貨所用之吊
    籃，人員不得乘坐，當時有將此情告知林進來，但家志公司尚有可供人員乘坐之
    電梯，顧及經費問題，林進來表示以十四萬元承作載貨用電梯即可等語。經查：
(一)查林進來係因所搭乘之電梯鋼索斷裂，掉落地面致胸、腹腔內出血，因出血性休
    克死亡，此有警方之相驗案件報告單及檢察官相驗屍體證明書在卷可稽（見相驗
    卷第二頁、第十一頁），核與林進來之妻甲○○於檢察官偵訊時供述情節相符（
    見相驗卷第十三頁）。而發生意外之地點係於八十五年四月間由被害人林進來負
    責之家志公司委託尚鴻公司進行坐落桃園縣楊梅鎮高山頂六之二一號之廠房三樓
    增建鋼架廠房（一六三坪）之升降梯機房（十一坪），此有尚鴻公司與家志公司
    之工程合約書、報價單附卷可參，並有現場照片十五幀可茲佐證。
(二)被告於本院坦承安裝之電梯很危險，只是辯以林進來要我做的云云，足證其所安
    裝之電梯並不安全早已認識，且依證人即尚鴻公司負責本件加蓋工程之負責人乙
    ○○於原審審理中證稱：當時伊覺得載貨梯很不安全，但因他（指被害人林進來
    ）他想要載貨，所以只要可以吊貨即可，當時林進來也了解那電梯是藍架式，但
    林進來表示他另有一部載人電梯，那（種造價）要七、八十萬元，伊負責蓋鐵屋
    ，林進來要搭昇降梯，伊就轉介給丙○○，林進來表示搭人用的電梯七、八十萬
    元，伊花不下去，所以只要搭一個花十來萬元的，伊和林進來曾搭過系爭電梯一
    次，伊告訴他很危險，林進來還笑伊怕死，當時藍先生跟林進來表示只要花約十
    萬餘元可以搭一個載貨用的昇降梯，林進來也表示價錢合理等語。(見原審卷第
    １３頁)又依乙○○在本院證稱：「他請被告做的電梯看起來就不穩，主機是舊
    的，按照規定寬、長都是一米半，但是他為了工作上之要求做到四米，事實上他
    做的是違章的。」等語，此為被告所不爭執，足證被告安裝該電梯時，其所安裝
    之電梯違章加寬且又未設有自動煞車停止於軌道之安全設施，事前知情，又該電
    梯雖為裝載貨物而設，但裝載時人員會登上電梯，為被告所明知，人員登上此一
    簡陋又不安全之電梯，極易發生電梯斷落造成人員死傷之危險，此為被告所明知
    ，並應注意依照規定安裝或拒絕安裝，乃被告應注意能注意而不注意，仍應林進
    來之要求而違規安裝，以致肇事，縱使安裝時，被告已經明白向被害人林進來表
    示所承攬之昇降梯係一設備簡陋僅得供載貨用不得搭乘人員之昇降梯，且依估價
    單所示該昇降梯之承攬價格僅十四萬元，與一般搭乘人員附設自動煞車系統之電
    梯動輒五、六十萬元至上百萬元造價，其設備、安全性自不可同日而語等情，被
    告仍難卸其過失之責任。被告犯行明確。應予依法論科。
二、核被告所為，係犯刑法第二百七十六條第二項之業務過失致人於死罪。原判決未
    察遽為無罪之諭知，尚有未洽，檢察官據此指摘原判決不當，為有理由，應由本
    院撤銷改判。爰審酌被告過失情節之輕重及犯罪後與被害人之家屬成立和解等一
    切犯罪情狀，量處有期徒刑二月，又刑法第四十一條及刑法施行法第三條之一，
    業經立法院於九十年一月四日修正，並經總統於九十年一月十日公布，於九十年
    一月十二日生效，修正內容將得易科罰金之適用範圍擴大為最重本刑五年以下有
    期徒刑之罪，並明定併合處罰之數罪，如各罪均得易科罰金者，其應執行之刑逾
    六月時，亦得適用之，且溯及於修正施行前已裁判確定而尚未執行或執行未完畢
    之案件。此一修正有利於被告，且屬裁判時法，自應適用裁時法諭知易科罰金之
    折算標準並諭知易科罰金以三百元折算一日。又被告前未曾受有期徒刑以上刑之
    宣告，有本院被告全國前案紀錄表在卷可稽，且被害人之家屬於偵查中當庭表示
    不願追究被告之刑事責任，被告受此教訓以後，當知警惕，應無再犯之虞，檢察
    官亦聲請對被告為緩刑之宣告，爰依法併宣告緩刑二年，以勵自新。
據上論斷，應依刑事訴訟法第三百六十九條第一項前段、第三百六十四條、第二百九
十九條第一項前段，刑法第二條第一項前段、第二百七十六條第二項、刑法第四十一
條、第七十四條第一款，罰金罰鍰提高標準條例第一條前段、第二條判決如主文。
本案經檢察官沈明倫到庭執行職務。
中    華    民    國    九十    年      十一      月        二十九      日
                              臺灣高等法院刑事第九庭
                                  審判長法  官  李  文  成
                                        法  官  官  有  明
                                        法  官  周  盈  文
右正本證明與原本無異。
如不服本判決應於收受送達後十日內向本院提出上訴書狀，其未敘述上訴之理由者並
得於提起上訴後十日內向本院補提理由書（均須按他造當事人之人數附繕本）。
                                        書記官  吳  素  雲
中    華    民    國    九十    年      十一      月        三十        日
附錄：本案論罪科刑法條全文
參考法條
刑法第二百七十六條第二項
從事業務之人，因業務上之過失犯前項之罪者，處五年以下有期徒刑或拘役，得併科
三千元以下罰金。


司法院資訊處製作；財團法人民間司法改革基金會備份。
